【裁判字號】    97,聲,1025
【裁判日期】    980115
【裁判案由】    返還提存物
【裁判全文】
臺灣新竹地方法院民事裁定              97年度聲字第1025號
聲  請  人  永豐商業銀行股份有限公司即臺北國際商業銀行股
            份有限公司
法定代理人  乙○○
代  理  人  甲○○
相  對  人  丙○○○○○
樓上列當事人間聲請返還擔保金事件，本院裁定如下：
    主  文
臺灣苗栗地方法院九十五年度存字第二二０號提存事件，聲請人
所提存新臺幣陸萬貳仟元之擔保金，准予發還。
聲請費用由相對人負擔。
    理  由
一、按訴訟終結後，供擔保人證明已定20日以上之期間，催告受
    擔保利益人行使權利而未行使者，或法院依供擔保人之聲請
    ，通知受擔保利益人於一定期間內行使權利並向法院為行使
    權利之證明而未證明者，法院應依供擔保人之聲請，以裁定
    命返還其提存物，民事訴訟法第104條第1項第3款定有明文
    。此項規定，於其他依法令供訴訟上之擔保者準用之，同法
    第106條規定甚明。另所謂「訴訟終結」，應從廣義解釋，
    包括撤銷假扣押或假處分裁定及執行程序終結在內，最高法
    院88年度臺抗字第682號裁判要旨可資參照。
二、本件聲請意旨略以：聲請人依銀行法及金融機構合併法規定
    ，於民國95年11月13日以合併方式概括承受臺北國際商業銀
    行資產負債及全部營業，合先敘明。緣聲請人與相對人間清
    償借款事件，聲請人前遵本院95年度裁全字第563號民事裁
    定為擔保假扣押之實施，曾提供新臺幣（下同）62,000元為
    擔保金，以臺灣苗栗地方法院95年度存字第220號提存事件
    提存，並聲請臺灣苗栗地方法院以95年度執全字第196號假
    扣押執行在案。茲因聲請人已撤銷前開假扣押裁定及撤回假
    扣押之執行，訴訟程序業已終結，聲請人爰以桃園民生郵局
    第423號存證信函通知受擔保利益人即相對人於文到21日內
    行使權利，惟相對人迄今仍未行使權利，爰依法請求准予返
    還提存物等語。並提出行政院金融監督管理委員會函、銀行
    營業執照、臺北市政府營利事業登記證、臺灣苗栗地方法院
    95年度存字第220號提存書、苗栗縣土地建物異動清冊、異
    動索引、本院97年度裁全聲字第33號民事裁定及其確定證明
    書、桃園民生郵局存證信函第423號及其回執、戶籍謄本等
    件為證。
三、經查，聲請人主張之事實，業經本院審核聲請人所提出之前
    開證物及依職權調閱臺灣苗栗地方法院95年度執全字第196
    號假扣押事件、臺灣苗栗地方法院95年度存字第220號提存
    事件、本院97年度裁全聲字33號撤銷假扣押事件等卷宗，核
    與聲請人前開所述相符。次查本件假扣押執行程序，既經聲
    請人即債權人撤銷假扣押之裁定及撤回假扣押之執行，則參
    諸前述，本件假扣押之執行程序自已終結，符合廣義的訴訟
    終結要件，而相對人於聲請人催告其行使權利而未行使，亦
    經本院依職權查明兩造間於本院、臺灣苗栗地方法院及臺灣
    臺北地方法院並無訴訟或非訟事件，有本院民事記錄科查詢
    表、臺灣苗栗地方法院及臺灣臺北地方法院函覆在卷可參。
    從而，聲請人聲請返還前開提存之擔保金，即無不合，應予
    准許。
四、依民事訴訟法第95條、第78條，裁定如主文。
中    華    民    國    98    年    1     月    15    日
                  民事第二庭    法  官  方鴻愷
以上正本係照原本作成。
如不服本裁定應於送達後10日內向本院提出抗告狀。
中    華    民    國    98    年    1     月    15    日
                                書記官  鍾佩芳


司法院資訊處製作；財團法人民間司法改革基金會備份。
